【裁判字號】    99,易,425
【裁判日期】    990816
【裁判案由】    恐嚇
【裁判全文】
臺灣雲林地方法院刑事判決               99年度易字第425號
公  訴  人  臺灣雲林地方法院檢察署檢察官
被      告  乙○○
上列被告因恐嚇案件，經檢察官聲請簡易判決處刑（99年度偵字
第1886號），本院虎尾簡易庭認不宜以簡易判決處刑（原案號：
99年度虎簡字第158 號），改依通常程序審理，茲判決如下：
    主  文
乙○○無罪。
    理  由
一、公訴意旨略以：被告乙○○基於恐嚇危害安全之犯意，於民
    國98年11月中旬至99年3 月4 日間某日，以其0000000000號
    行動電話，傳送內容為：「真可惡. 竟然把我加入電話黑名
    單. 是誰教妳的. 妳會有所報應的喔. 妳有辦法拒收簡訊嗎
    . 我跟妳講. 我的電話幾十支喔. 妳希望全部把我加入黑名
    單嗎. 還是我用無顯示號碼打給妳呢. 妳的心態是怎麼了.
    對我不滿意嗎. 還是不想幫我加入妳防癌險的投保呢. 妳自
    己投保了嗎. 」之恫嚇簡訊，至告訴人甲○○使用之行動電
    話，使甲○○閱讀簡訊後，心生畏懼，致生危害於安全。因
    認被告涉犯刑法第305 條之恐嚇危害安全罪嫌。
二、按犯罪事實應依證據認定之，無證據不得認定犯罪事實。不
    能證明被告犯罪者，應諭知無罪之判決。刑事訴訟法第154
    條第2 項、第301 條第1 項分別定有明文。而事實之認定，
    應憑證據，如未能發現相當證據，或證據不足以證明，自不
    能以推測或擬制之方法，為裁判基礎，且認定犯罪事實所憑
    之證據，雖不以直接證據為限，間接證據亦包括在內，然而
    無論直接證據或間接證據，其為訴訟上之證明，須於通常一
    般之人均不致有所懷疑，而得確信其為真實之程度者，始得
    據為有罪之認定，倘其證明尚未達到此一程度，而有合理懷
    疑存在，無從使事實審法院得有罪之確信時，即應諭知被告
    無罪之判決。又刑事訴訟法第161 條第1 項規定：檢察官就
    被告犯罪事實，應負舉證責任，並指出證明之方法。因此，
    檢察官對於起訴之犯罪事實，應負提出證據及說服之實質舉
    證責任。倘其所提出之證據，不足為被告有罪之積極證明，
    或其指出證明之方法，無從說服法院以形成被告有罪之心證
    ，基於無罪推定之原則，自應為被告無罪判決之諭知。另刑
    法第305 條恐嚇罪之構成要件，除行為人基於恐嚇他人之故
    意外，另需行為人對被害人所為通知之內容，在客觀上必須
    行為人有直接或間接支配之可能性，方屬該當。
三、公訴人認被告涉有上開恐嚇危害安全罪嫌，無非係以證人甲
    ○○之證述、上開簡訊之翻拍照片1 張為憑。訊據被告固坦
    承有於前揭時間，以其所有之行動電話傳送前述簡訊內容給
    告訴人之事實，但堅詞否認有何恐嚇危害安全之犯行，辯稱
    ：告訴人丈夫先行傳送簡訊咒罵伊，伊才一時生氣，傳送該
    簡訊給告訴人，並無恐嚇之意思等語。
四、經查：
  一程序部分：
  (一)按被告以外之人於偵查中向檢察官所為陳述，除顯有不可信
    之情況者外，得為證據，刑事訴訟法第159 條之1 第2 項定
    有明文。檢察官在偵查中對被告以外之人所為之偵查筆錄，
    性質上屬傳聞證據，惟刑事訴訟法規定檢察官代表國家偵查
    犯罪、實施公訴，依法其有訊問被告、證人及鑑定人之權，
    證人、鑑定人並須具結，而實務運作時，檢察官偵查中向被
    告以外之人所取得之陳述，原則上均能遵守法律規定，不致
    違法取供，其可信度極高，職是，被告以外之人前於偵查中
    已具結而為證述，除反對該項供述得具有證據能力之一方，
    已釋明「顯有不可信之情況」之理由外，不宜遽指該證人於
    偵查中之陳述不具證據能力。經查，甲○○在檢察官面之證
    述筆錄，係檢察官令渠等以證人身分具結後所為之證述，有
    該證人結文附卷可稽（見偵卷第16頁），被告並未提及檢察
    官在訊問時有不法取供之情形，亦未釋明上開證人之證述有
    何顯不可信之情況，依上開規定，上開證人在檢察官之證述
    筆錄，自得作為本案證據使用。
  (二)又被告以外之人於審判外之陳述，雖不符刑事訴訟法第159
    條之1 至之4 等4 條規定，而經當事人於審判程序同意作為
    證據，法院審酌該陳述作成時之情況，認為適當者，亦得作
    為證據，同法第159 條之5 第1 項定有明文。經查，除上開
    證人在檢察官面前之證述筆錄外，本判決後開引用各該被告
    以外之人於審判外之陳述，原則上均不得作為證據使用，惟
    被告在本院審理中均明示同意上開證據有證據能力（見本院
    卷第18頁），本院審酌上開證據製作時之情況，並無違法不
    當之情事，認為以之作為證據應屬適當，揆諸前開規定，應
    認該等供述證據例外具有證據能力。
  二實體部分：
  (一)被告確有於前揭時間，以其所有之行動電話傳送上述簡訊內
    容給告訴人甲○○之事實，業據被告供明在卷，復經甲○○
    於偵查中證述屬實（見偵卷第14-15 頁），並有簡訊之翻拍
    照片1 張附卷可資佐證（見偵卷第17頁），是此部分之事實
    ，堪以認定。
  (二)然按，刑法第305 條恐嚇罪之通知內容，限於所列舉對於生
    命、身體、自由、名譽、財產之加害事實，且須行為人以人
    力而直接或間接得加以支配掌握者，如屬鬼怪神力、福禍吉
    凶之卜算詛咒等內容，則不符本要件。經查：
  綜觀本案被告傳送予告訴人之簡訊內容，被告顯未提及要以
    如何具體之手段來加害告訴人之生命、身體，則單就被告傳
    送之簡訊內容而言，已難認被告有要自行或委請他人施加人
    力可得支配之惡害於告訴人，並將此惡害通知告訴人之情事
    存在。
  又以被告於簡訊中所提及：「真可惡. 竟然把我加入電話黑
    名單....妳有辦法拒收簡訊嗎....我的電話幾十支喔. 妳希
    望全部把我加入黑名單嗎. 還是我用無顯示號碼打給妳呢.
    」等語可知，被告係因告訴人拒接電話始心生不滿，進而傳
    送上開簡訊予告訴人，被告之上開行為雖有不當，然以被告
    於簡訊中所稱：「妳會有所報應... 妳自己投保了嗎」等語
    觀之，該內容顯然屬於災禍之詛咒，而非行為人表示自己欲
    為加害行為之惡害通知，是縱被告有詛咒告訴人之情事，惟
    告訴人會有何報應，將來是否會發生災禍，並非被告直接或
    間接所能支配之事項，堪認被告詛咒告訴人會有報應，純係
    咒罵之語，應臻明確。準此，揆諸前揭說明，被告所傳送之
    簡訊內容，核與刑法第305 條恐嚇罪之構成要件「將來惡害
    之通知」顯然有間。
  (三)綜上所陳，被告傳送上開簡訊予告訴人，既與刑法恐嚇安全
    罪之構成要件有間，則被告辯稱並無恐嚇告訴人之意思，應
    屬可採。是本件公訴人所提出之證據，實不足為被告有罪之
    積極證明，無從說服本院以形成被告有罪之心證，依前開條
    文及判決意旨，自應為被告無罪判決之諭知。
據上論斷，應依刑事訴訟法第301 條第1 項，判決如主文。
本案經檢察官陳靜慧到庭執行職務。
中    華    民    國    99    年    8     月    16    日
                  刑事第四庭  法  官  吳錦佳
以上正本證明與原本無異。
如不服本判決應於收受判決後10日內向本院提出上訴書狀，並應
敘述具體理由；其未敘述上訴理由者，應於上訴期間屆滿後20日
內向本院補提理由書（均須按他造當事人之人數附繕本）。「切
勿逕送上級法院」。
                              書記官  謝璧卉
中    華    民    國    99    年    8     月    16    日

司法院資訊處製作；財團法人民間司法改革基金會備份。
